臺灣高等法院刑事判決
109年度上訴字第405號
上  訴  人  
即  被  告  許永順
上列上訴人即被告因違反毒品危害防制條例案件，不服臺灣新北
地方法院108年度審訴字第1398號，中華民國108年10月9日第一
審判決（起訴案號：臺灣新北地方檢察署108年度毒偵字第1073
號），提起上訴，本院判決如下：
    主  文
上訴駁回。
    事  實
一、許永順明知海洛因係毒品危害防制條例第2條第2項第1款所
    列管第一級毒品，不得非法持有、施用，竟基於施用第一級
    毒品海洛因之犯意，於民國107年12月14日11時許，在新北
    市○○區○○路某處，以將第一級毒品海洛因加水稀釋置入針筒
    後注射之方式，施用第一級毒品海洛因1次。嗣於107年12月
    14日15時45分許，經警接獲檢舉前往許永順新北市○○區○○路
    0○0號0樓居處，徵得同住該處之許永順配偶余巧如同意實施
    搜索，扣得許永順所有供其施用第一級毒品海洛因所用之注
    射針筒、吸管藥勺各2支及殘渣袋3個，而悉上情。
二、案經新北市政府警察局三峽分局（下稱三峽分局）報請臺灣
    新北地方檢察署（下稱新北地檢署）檢察官偵查起訴。
    理  由
一、證據能力
(一)按被告以外之人於審判外之陳述，雖不符前4條（刑事訴訟
    法第159條之1至第159條之4）之規定，而經當事人於審判程
    序同意作為證據，法院審酌該言詞陳述或書面陳述作成時之
    情況，認為適當者，亦得為證據；當事人、代理人或辯護人
    於法院調查證據時，知有第159條第1項不得為證據之情形，
    而未於言詞辯論終結前聲明異議者，視為有前項之同意，刑
    事訴訟法第159條之5第1項、第2項分別定有明文。立法意旨
    在於傳聞證據未經當事人之反對詰問予以核實，原則上先予
    排除，惟若當事人已放棄反對詰問權，於審判程序中表明同
    意該等傳聞證據可作為證據，或於言詞辯論終結前未聲明異
    議，基於尊重當事人對傳聞證據之處分權，及證據資料愈豐
    富，愈有助於真實發見之理念，且強化言詞辯論主義，使訴
    訟程序得以順暢進行，上開傳聞證據亦均具有證據能力。查
    本判決所引被告以外之人於審判外之供述證據，因檢察官、
    上訴人即被告許永順於本院準備程序及審理時對於該證據均
    未爭執證據能力（見本院卷第129、146頁），且迄至言詞辯
    論終結前均未聲明異議，本院審酌上開供述證據資料製作時
    之情況，並無違法不當及證明力明顯過低之瑕疵，認以之作
    為證據應屬適當，復經本院依法踐行調查證據之程序，揆諸
    前開規定，本院認該證據具有證據能力。
(二)本判決所援引之非供述證據，因檢察官、被告於本院準備程
    序及審理時對於該等證據均未爭執證據能力（見本院卷第12
    9至130、147至148頁），且無證據證明係公務員違背法定程
    序所取得，亦無顯有不可信之情況或不得作為證據之情形，
    復經本院依法踐行調查證據之程序，自均具有證據能力。 
二、認定被告犯罪事實所憑之證據及理由
    上開事實，迭據被告於警詢、偵查、原審、本院準備程序及
    審理時坦承不諱（見毒偵卷第4至5頁反面、第27至28頁、原
    審卷第81至83、87至90頁、本院卷第130、149頁），並經證
    人余巧如證述在卷（見毒偵卷第6頁正反面），而被告於前
    揭時、地為警查獲後所採集尿液經警送台灣檢驗科技股份有
    限公司檢驗結果，確呈鴉片類（可待因、嗎啡）陽性反應，
    有尿液採驗同意書、新北市政府警察局受採集尿液檢體人姓
    名及檢體編號對照表（檢體編號：L0000000）及台灣檢驗科
    技股份有限公司濫用藥物實驗室-台北107年12月28日濫用藥
    物檢驗報告（報告編號：UL/2018/C0000000）等附卷可稽（
    見毒偵卷第14至15、7頁），復有自願受搜索同意書、三峽
    分局搜索扣押筆錄及扣押物品目錄表等（見毒偵卷第8至13
    頁）存卷可考，暨針筒、吸管藥勺各2支、殘渣袋3個扣案可
    憑，是被告上開任意性自白應與事證相符，可以採信。本案
    事證明確，被告犯行堪以認定，應依法論科。
三、法律適用
(一)按海洛因係毒品危害防制條例第2條第2項第1款所列管第一
    級毒品，依法不得持有、施用。核被告所為，係犯毒品危害
    防制條例第10條第1項施用第一級毒品罪。其為施用而持有
    第一級毒品海洛因之低度行為，為施用第一級毒品海洛因之
    高度行為所吸收，不另論罪。
(二)被告為累犯，且應加重其刑
  1.被告觀察勒戒、強制戒治及施用毒品之前案情形
    被告前因施用第一級毒品案件，經新北地檢署檢察官聲請原
    審法院以87年度毒聲字第1885號裁定送勒戒處所觀察、勒戒
    後，因有繼續施用毒品之傾向，再經新北地檢署檢察官聲請
    原審法院以87年度毒聲字第2250號裁定令入戒治處所施以強
    制戒治1年，嗣被告經戒治所評定合格，認無繼續戒治之必
    要，經新北地檢署檢察官聲請原審法院以88年度毒聲字第13
    94號裁定被告停止戒治，所餘戒治期間，付保護管束，於88
    年3月30日停止戒治出所，嗣因違反保護管束期間應遵守事
    項情節重大，新北地檢署檢察官復聲請原審法院以88年度毒
    聲字第5264號裁定被告撤銷停止戒治，令入戒治處所施以強
    制戒治（且經本院以88年度毒抗字第838號裁定抗告駁回確
    定），於89年5月4日戒治期滿出所，並經新北地檢署檢察官
    以89年度戒毒偵字第473號為不起訴處分確定。被告於上開
    強制戒治執行完畢釋放後5年內之90年間，因施用第一級毒
    品案件，經新北地檢署檢察官聲請原審法院以90年度毒聲字
    第2390號裁定令入戒治處所施以強制戒治1年，嗣經新北地
    檢署檢察官聲請原審法院以91年度毒聲字第795號裁定被告
    停止戒治，所餘戒治期間，付保護管束，於91年4月25日停
    止戒治出所，迄91年6月3日保護管束期滿未經撤銷，強制戒
    治視為執行完畢，該次施用第一級毒品犯行，並經原審法院
    以90年度訴字第1181號判決處有期徒刑8月確定，此案件所
    處有期徒刑與原審法院90年度易字第1473號詐欺案件所處有
    期徒刑4月部分嗣經原審法院裁定應執行有期徒刑11月確定
    ，於92年3月11日因縮短刑期執行完畢出監。又於92年間，
    因施用第一級毒品案件，經原審法院以92年度毒聲字第3033
    號裁定令入戒治處所施以強制戒治，於93年1月9日因毒品危
    害防制條例修正施行而釋放出所，該次施用第一級毒品犯行
    並經原審法院以92年度訴字第2600號判決處有期徒刑1年確
    定，於94年2月17日因縮短刑期執行完畢出監。復(1)因施用
    第一級毒品案件，經原審法院以97年度訴字第1056號判決處
    有期徒刑1年，嗣經本院以97年度上訴字第5505號案件受理
    後，因撤回上訴而確定；(2)因施用第一級、第二級毒品案
    件，經原審法院以97年度訴字第2026號判決各處有期徒刑8
    月、6月，應執行有期徒刑1年確定；(3)因施用第一級毒品
    案件，經原審法院以97年度訴字第2009號判決處有期徒刑1
    年，嗣經本院以97年度上訴字第5207號案件受理後，因撤回
    上訴而確定；(4)因施用第一級、第二級毒品案件，經原審
    法院以97年度訴字第2346號判決各處有期徒刑10月、6月，
    應執行有期徒刑1年2月，嗣經本院以97年度上訴字第5092號
    案件受理後，因撤回上訴而確定，前開案件與被告另案所犯
    竊盜、詐欺罪所處有期徒刑8月、4月、7月、7月部分，經原
    審法院以98年度聲字第2172號裁定應執行有期徒刑5年8月確
    定；(5)因施用第一級毒品案件，經原審法院以97年度訴字
    第4347號判決處有期徒刑8月確定，並接續執行，於102年4
    月12日因縮短刑期假釋出監（縮刑期滿日期為103年11月6日
    ）。又(6)因施用第一級毒品案件，經原審法院以103年度審
    訴字第289號判決處有期徒刑10月確定；(7)因施用第一級毒
    品案件，經原審法院以103年度審訴字第759號判決處有期徒
    刑7月確定，此2案件並經原審法院以103年度聲字第4039號
    裁定應執行有期徒刑1年3月確定，前開假釋並遭撤銷而須執
    行殘刑1年6月25日；(8)因施用第一級毒品案件，經原審法
    院以103年度審訴字第1858號判決處有期徒刑10月，嗣經本
    院以104年度上訴字第399號判決上訴駁回，再經最高法院以
    104年度台上字第1359號判決上訴駁回確定，並接續前開有
    期徒刑1年3月、殘刑1年6月25日後執行，於106年7月3日因
    有期徒刑假釋出監，嗣因在有期徒刑所餘刑期內未經撤銷假
    釋，其未執行之刑，以已執行論而執行完畢（縮刑期滿日期
    為107年1月5日），有本院被告前案紀錄表（見本院卷第35
    至65頁）附卷可按，其受徒刑執行完畢後，5年以內故意再
    犯本案有期徒刑以上之罪，為刑法第47條第1項所稱累犯。
  2.徵諸「有關累犯加重本刑部分，不生違反憲法一行為不二罰
    原則之問題。惟其不分情節，基於累犯者有其特別惡性及對
    刑罰反應力薄弱等立法理由，一律加重最低本刑，於不符合
    刑法第59條所定要件之情形下，致生行為人所受之刑罰超過
    其所應負擔罪責之個案，其人身自由因此遭受過苛之侵害部
    分，對人民受憲法第8條保障之人身自由所為限制，不符憲
    法罪刑相當原則，牴觸憲法第23條比例原則。於此範圍內，
    有關機關應自本解釋公布之日起2年內，依本解釋意旨修正
    之。於修正前，為避免發生上述罪刑不相當之情形，法院就
    該個案應依本解釋意旨，裁量是否加重最低本刑」（司法院
    釋字第775號解釋參照），經本院依上開解釋意旨審酌後，
    認被告前有多次施用毒品前科，構成累犯事由之犯罪亦為施
    用第一級毒品案件，與本案為同一罪名，顯見被告對於施用
    第一級毒品類型犯罪確具有特別惡性；參酌被告前已因施用
    第一級毒品案件多次入監執行，最近一次甫於107年1月5日
    執行完畢，卻於107年12月14日再犯本案，足見其前罪之徒
    刑執行不足以發揮警告作用，並無成效，對刑罰反應力顯然
    薄弱，適用累犯規定加重其刑，不致生被告所受之刑罰超過
    其所應負擔罪責，導致其人身自由因此遭受過苛之侵害，爰
    依刑法第47條第1項規定加重其刑，以符罪刑相當原則及比
    例原則。
(三)被告無毒品危害防制條例第17條第1項規定適用
  1.按毒品危害防制條例第17條第1項規定為：「犯第4條至第8
    條、第10條或第11條之罪，供出毒品來源，因而查獲其他正
    犯或共犯者，減輕或免除其刑」，其立法旨意在於鼓勵被告
    具體提供其毒品上游，擴大追查毒品來源，俾有效斷絕毒品
    之供給，以杜絕毒品泛濫，祇須被告願意供出毒品來源之上
    手，因而查獲其他正犯或共犯者，即可邀減輕或免除其刑之
    寬典。所謂「供出毒品來源，因而查獲」，係指被告翔實供
    出毒品來源之具體事證，因而使有偵查（或調查）犯罪職權
    之公務員知悉而對之發動偵查（或調查），並因而查獲者而
    言。而其中所言「查獲」，除指查獲該其他正犯或共犯外，
    並兼及被告所指其毒品來源其事（最高法院100年度台上字
    第4787號判決意旨參照）。
  2.被告固於警詢供稱：我所施用之第一級毒品海洛因，是於10
    7年12月14日11時許，在新北市○○區○○路○○0○○號為「13」的
    男子購買，綽號「13」之人有在指認表中，即呂昭峰云云（
    見毒偵卷第4頁反面至第5頁反面），然新北地檢署已函覆稱
    該署並未因被告之供述而查獲其他正犯或共犯，有新北地檢
    署109年3月4日新北檢兆歲108毒偵1073字第1090018591號函
    （見本院卷第123頁）在卷可考。又三峽分局雖曾就呂昭峰
    涉嫌於107年12月14日「15時」許，在新北市東湖區某處涼
    亭販賣第一級毒品海洛因予被告部分移送新北地檢署偵查，
    有三峽分局108年8月26日新北警峽刑字第1083577966號函及
    檢附資料存卷可憑（見原審卷第73至78頁），然呂昭峰所涉
    該次罪嫌之犯罪時間已在被告所犯本案施用第一級毒品海洛
    因犯行之後（本案犯罪時間為107年12月14日「11時」許）
    ，尚難認屬被告本案所涉施用第一級毒品海洛因犯行之來源
    ，徵諸該案經新北地檢署檢察官偵查後，業經新北地檢署檢
    察官認呂昭峰犯罪嫌疑不足而以108年度偵字第28149號為不
    起訴處分（嗣並經臺灣高等檢察署檢察長以108年度上職議
    字第11535號駁回再議），業於108年10月18日確定等情，有
    新北地檢署檢察官108年度偵字第28149號不起訴處分書、本
    院109年2月7日公務電話查詢紀錄表及呂昭峰本院被告前案
    紀錄表等附卷可參（見本院卷第117至119、115、97至114頁
    ）。據上，堪認本案並未因被告供出毒品來源因而查獲其他
    共犯、正犯，不符毒品危害防制條例第17條第1項規定，自
    不得依該條項規定減輕或免除其刑。
四、駁回上訴之理由
(一)原審審理後，認被告犯罪事證明確，援引毒品危害防制條例
    第10條第1項，刑法第11條前段、第47條第1項、第38條第2
    項前段等規定，審酌被告曾因施用毒品經受觀察、勒戒、強
    制戒治等處分，及法院判刑，猶不知戒除施用毒品惡習，再
    為本案犯行，顯見其漠視法治，且自制力薄弱，本應予以嚴
    懲，惟念其犯後坦承犯行，態度尚佳，兼衡其犯罪動機、目
    的、國中肄業之智識程度、於警詢時自陳勉持之家庭經濟狀
    況，佐以施用毒品犯行係戕害自身健康，具病患性質，對他
    人法益不生直接侵害，暨施用毒品者均具相當程度之生理成
    癮性及心理依賴性，應側重以醫學治療、心理矯治處理為宜
    等一切情狀，量處有期徒刑7月，且說明扣案針筒、吸管藥
    勺各2支、殘渣袋3個，屬被告所有，供其為本案施用毒品犯
    行所用之物，業經被告供承在卷，均應依刑法第38條第2項
    前段規定宣告沒收。經核原審認事用法並無違誤，量刑亦無
    不當，所為沒收諭知於法有據，原判決應予維持。
(二)被告上訴無理由
    按量刑輕重，屬為裁判之法院得依職權自由裁量之事項，苟
    其量刑已以行為人之責任為基礎，並斟酌刑法第57條各款所
    列情狀，在法定刑度內，酌量科刑，無顯然失當或違反公平
    、比例及罪刑相當原則者，亦無偏執一端，致明顯失出失入
    情形，即不得指為違法。查原審判決已經詳細記載量刑審酌
    各項被告犯罪情節及犯罪後之態度等一切情狀，予以綜合考
    量，已在法定刑內科處其刑，並未失之過重，尚屬妥適，業
    如前述，是被告以其持續在戒毒治療，有喝美沙冬也有吃舌
    下錠，希望從輕量刑，判有期徒刑6月云云為由提起上訴，
    為無理由，應予駁回。
據上論斷，應依刑事訴訟法第368條，判決如主文。
本案經檢察官許智鈞提起公訴，檢察官吳慧蘭到庭執行職務。
中　　華　　民　　國　　109 　年　　4 　　月　　15　　日
                  刑事第十八庭  審判長法  官  吳炳桂
                                      法  官  葉乃瑋 
                                      法  官  黃紹紘 
以上正本證明與原本無異。
如不服本判決，應於收受送達後20日內向本院提出上訴書狀，其
未敘述上訴之理由者並得於提起上訴後20日內向本院補提理由書
（均須按他造當事人之人數附繕本）「切勿逕送上級法院」。
                                      書記官  于  誠
中　　華　　民　　國　　109 　年　　4 　　月　　15　　日
附錄本案論罪科刑法條全文
毒品危害防制條例第10條
施用第一級毒品者，處6月以上5年以下有期徒刑。
施用第二級毒品者，處3年以下有期徒刑。